【裁判字號】    91,上訴,1471
【裁判日期】    920219
【裁判案由】    殺人未遂等
【裁判全文】
臺灣高等法院刑事判決                          九十一年度上訴字第一四七一號
    上  訴  人  臺灣基隆地方法院檢察署檢察官
    上  訴  人
    即  被  告  甲○○
    選任辯護人  李明諭律師
                蔡鎮隆律師
右上訴人，因被告殺人未遂案件，不服臺灣基隆地方法院，九十年度訴字第四七一號
，中華民國九十一年四月八日第一審判決（起訴案號：臺灣基隆地方法院檢察署九十
年度偵字第一三四二號）提起上訴，本院判決如左：
    主      文
原判決關於甲○○部分撤銷。
甲○○殺人未遂，處有期徒刑肆年。
    事      實
一、甲○○父母離婚，患有憂鬱症，與丙○係鄰居，民國九十年二月十八日凌晨二時
    許，丙○偕案外人郭振昇、柳俊豪、何錫宏、黃俊賢等人至甲○○住處邀往黃俊
    賢宅中喝酒，遭甲○○拒絕，郭振昇以不給面子動手毆打甲○○後離去。甲○○
    遂將情電告其兄乙○○，同日凌晨三時許一同到隔鄰（金山鄉○○路二七０號）
    找郭振昇等人理論未有結果，憤而離開，同日凌晨四時許乙○○不甘其弟無端遭
    人毆打，再度欲找郭振昇理論，未遇其人，由丙○出面，二人激烈爭吵，丙○拿
    起桌上酒瓶敲擊乙○○成傷（此部分經本院判刑確定），尾隨身後之甲○○見狀
    ，竟萌殺人犯意，返家取水果刀一把折返現場（金山鄉○○路二七０號）朝丙○
    胸腹部連刺二刀，致其腹部穿刺傷合併撕裂傷約四公分、降結腸穿孔併腹膜炎、
    左腎裂傷及左側脊椎旁肌撕裂傷、左胸穿刺傷約三公分併血氣胸、休克之傷害，
    甲○○旋即逃離現場，並將水果刀丟棄住所前水溝中（未尋獲），丙○不支昏倒
    ，經送醫急救經左腎切除、降結腸部份切除、橫結腸造術及肝臟、脊椎旁肌修
    補術、胸管放置手術後，始免於死。同日十六時四十分，甲○○主動至派出所自
    白犯行。
二、案經丙○訴由台北縣警察局金山分局報告臺灣基隆地方法院檢察署檢察官偵查起
    訴。
    理      由
一、右開事實訊據上訴人即被告甲○○矢口否認有殺人犯意辯稱：伊目擊哥哥遭丙○
    手執洋酒瓶朝頭部重擊玻璃破了，又要攻擊伊，故返家拿來水果刀本擬嚇唬，未
    料丙○不知有刀，整個人衝過來分開後他又衝一次，伊並不知傷情如此嚴重云云
    。
二、然查：
  (一)被告甲○○係於丙○與乙○○發生激烈爭吵時見哥哥被以酒瓶擊打，立即返家取
    來水果刀後即朝丙○胸腹部位用力猛刺二刀之情，業據被害人丙○於警訊偵查原
    審指述綦詳，核與在場目擊證人柳俊豪、何鍚宏分別於原審所證相符（見原審九
    十年十一月二十日、九十年八月三十日訊問筆錄），證人黃曉培於檢察官訊問時
    亦供陳目睹被告刺殺丙○（見偵查卷第二九頁），彼此互核相符，被告所辯係丙
    ○兩度撲上來云云，與調查所得不符，不足採信。
  (二)按被告知悉所持水果刀鋒利對人要害刺去足以奪人生命，何況胸腹部位為要害為
    眾所週知，依原審卷附財團法人長庚紀念醫院基隆分院九一長庚院基字第二八五
    三號函載：被害人就診時有生命危險之虞。據其到醫院急救時傷勢：前腹部穿刺
    傷約四公分，深及肝淺層、左側胸穿刺傷約三公分、深及穿透過左降結腸及左腎
    及左側脊椎旁肌，休克等。由此可徵被告刺殺丙○時用力甚猛，又接續刺下，其
    主觀上有戕害人生命之故意，設非救治得宜，丙○早已死亡，所辯無殺人故意，
    依卷附診斷書所載傷情部位，被告下手之猛裂判斷，顯屬畏罪飾詞並無可採。
  (三)此外又有財團法人長庚紀念醫院基隆分院診斷證明書、急診病歷影本在卷可佐，
    證人即三軍總醫院主治醫師吳昌杰證述接手診治情形（見原審卷九十一年三月五
    日訊問證人筆錄），傷口深度十五到二十公分，被告之罪證十分明灼，犯行足堪
    認定。
三、核被告前開犯行，以殺人故意恃刀深刺被害人，因救治得宜，未生死亡結果，核
    犯刑法第二百七十一條第二項第一項殺人未遂罪，應依未遂犯規定減輕其刑。原
    審對被告論科固非無見，惟查：(一)被告生長在破碎家庭，只因深夜拒絕參與飲酒
    ，一直處於被欺負狀態情緒失控才以刀刺人，況被告事後證實患有憂鬱症，被軍
    隊報准停役，有本院卷附國防部停役令可憑，又有憂鬱症診斷證明書可稽。原判
    決未及注意尚有不合。(二)被害人之傷情原判決漏未載明腹部傷約四公分，左胸穿
    刺傷約三公分亦欠詳實。被告上訴否認殺人故意雖無可取，公訴人指被告未補償
    被害人原判決量刑過輕，按被告父已死，母為經濟弱者，被告因病被停役，焉有
    能力作補償，此應為被害人所明知，公訴人上訴似未知其情，兩造上訴雖均無理
    由，然原判決既有可議，自應撤銷改判。
四、審酌被告無不良素行，又有憂鬱症難正常生活，犯罪時所受刺激以及與被害人為
    鄰居無深仇大恨，造成危害等一切情狀，科處最低刑仍嫌過重，本案之發生因拒
    絕深夜喝酒，被告即遭欺負，終至發生動刀殺人未遂，客觀上值得同情，本院認
    宜引用刑法第五十九條酌減其刑，爰量處如主文第二項所示之刑示懲。行兇用水
    果刀已滅失不作沒收諭知，併予指明。
據上論結，應依刑事訴訟法第三百六十九條第一項前段、第三百六十四條、第二百九
十九條第一項前段，刑法第二百七十一條第二項、第一項、第二十六條前段、第五十
九條，判決如主文。
本案經檢察官賴俊雄到庭執行職務。
中      華      民      國    九十二    年      二      月     十九     日
                              臺灣高等法院刑事第十八庭
                                  審判長法  官  吳      敦
                                        法  官  劉  慧  芬
                                        法  官  吳  明  峰
右正本證明與原本無異。
如不服本判決應於收受送達後十日內向本院提出上訴書狀，其未敘述上訴之理由者並
得於提起上訴後十日內向本院補提理由書（均須按他造當事人之人數附繕本）。
                                        書記官  李  華  安
中      華      民      國    九十二    年      二      月     二十     日
附錄：本案論罪科刑法條全文
刑法第二百七十一條：
殺人者，處死刑、無期徒刑或十年以上有期徒刑。
前項之未遂犯罰之。
預備犯第一項之罪者，處二年以下有期徒刑。


司法院資訊處製作；財團法人民間司法改革基金會備份。
